臺灣高等法院臺中分院刑事判決
111年度上訴字第1419號

上  訴  人  
即  被  告  陳聖霖



指定辯護人  本院公設辯護人陳秋靜  
上  訴  人  
即  被  告  張智凱




選任辯護人  葉憲森律師（法扶律師）
上  訴  人  
即  被  告  王俊能




選任辯護人  林益誠律師
上列上訴人等因強盜案件，不服臺灣臺中地方法院110年度訴字
第1390號中華民國111年4月21日第一審判決（起訴案號：臺灣臺
中地方檢察署110年度偵字第18278、18521、22005號），提起上
訴，本院判決如下：
    主  文
上訴駁回。
    事  實
一、庚○○前因強盜案件，經原審法院於民國109年12月29日以109
    年度訴字第1662號判決判處有期徒刑6年10月在案（嗣經本
    院以110年度上訴字502號判決、最高法院以110年度台上字
    第5959號判決上訴駁回確定），詎不知悔改，其透過不知情
    之友人莊騏緯、杜承哲介紹認識丁○○後，知悉丁○○、戊○○及
    丙○○有意以現金購買虛擬貨幣USDT（泰達幣）後，明知其並
    無泰達幣可供販售，惟為誘使丁○○等人攜帶高額現金前來交
    易再下手強盜，遂於110年5月27日，透過如附表編號2所示
    行動電話中之通訊軟體TELEGRAM（用戶名稱「＠BMW88」、暱
    稱「趙子龍」）佯為虛擬貨幣賣家與丁○○聯絡交易事宜，談
    妥以每顆泰達幣新臺幣(下同)28元之價格，各販售予丁○○4
    萬7000顆、戊○○5萬2000顆、丙○○1萬5000顆，並相約見面進
    行交易。庚○○旋將此訊息告知己○○（曾於109年間，因施用
    第二級毒品案件，經原審法院判處有期徒刑5月確定，於109
    年4月16日易科罰金執行完畢），己○○再邀集乙○○（曾於105
    年間，因施用第二級毒品案件，經原審法院判處有期徒刑5
    月確定，於106年1月12日易科罰金執行完畢），庚○○、己○○
    、乙○○即共同意圖為自己不法之所有，基於結夥三人以上攜
    帶兇器強盜之犯意聯絡，由庚○○先以如附表編號2所示行動
    電話中之通訊軟體微信暱稱「郭靜」與不知情之陳奐諺聯繫
    ，並委由陳奐諺於110年5月28日12時許，持庚○○交付之租金
    出面至臺中市○○區○○路0段000號20樓「天綠共享空間」承租
    會議室，庚○○再於同日12時40分至該會議室內（桌上置有點
    鈔機）確認而以該處佯為交易地點。迨於110年5月28日16時
    許，庚○○即搭電梯下樓，帶同依約在該大樓一樓等候之丁○○
    、戊○○、丙○○一同上樓進入該會議室內，丁○○、戊○○、丙○○
    遂依庚○○之指示，以上開點鈔機先清點所備妥之交易價金，
    丁○○係134萬3700元現金、戊○○係146萬5400元現金、丙○○係
    43萬元現金，清點完畢後，該等現金均放置在會議室桌上。
    庚○○復以要帶老闆的助理上樓辦理泰達幣轉入丁○○等人之電
    子錢包手續為由，下樓與搭乘不知情之司機徐崑稜所駕駛車
    牌號碼000-0000號自小客車抵達之己○○、乙○○會合，並交付
    辣椒水噴霧劑給己○○、乙○○，庚○○、己○○、乙○○旋於同日16
    時17分許，各攜帶客觀上足供兇器使用之辣椒水噴霧劑1瓶
    ，一同上樓進入前揭會議室內。庚○○再佯稱助理已經在處理
    泰達幣云云以拖延時間，嗣於同日16時38分許，己○○忽持預
    藏之辣椒水噴灑戊○○，庚○○見狀亦取出自備之辣椒水朝丁○○
    噴灑，乙○○則持辣椒水噴向丙○○，戊○○、丁○○、丙○○均因遭
    辣椒水攻擊，頓時感覺眼睛極度刺痛難以睜開且視線模糊及
    臉部、脖子、手臂等處灼熱疼痛、紅腫，丁○○、丙○○遂紛紛
    往會議室內側躲避，戊○○則強忍不適以雙手奮力將桌上裝有
    其146萬5400元現金之紙袋緊抱懷中，庚○○、己○○、乙○○共
    同以此強暴方法至使戊○○、丁○○、丙○○均不能抗拒後，再推
    由庚○○強取桌上丁○○所有現金134萬3700元及丙○○所有現金4
    3萬元，合計177萬3700元，均裝入庚○○自備之黑色手提袋內
    ，及強取戊○○所有置於桌上之iPhone SE行動電話1支（含網
    卡1張）與戊○○所有置於身旁椅子上之GIVENCHY黑色後背包1
    個（內有現金10萬元）。得手後，庚○○、己○○、乙○○即迅速
    搭乘電梯下樓，共同搭乘不知情之UBER司機倪長永所駕駛之
    車牌號碼000-0000號營業小客車逃離現場，途中庚○○在車上
    交付前開強盜所得現款中之8萬元（起訴書誤認為20萬元）
    給己○○，己○○再交付其中之4萬元給乙○○，而共同分贓。嗣
    為警分別於110年5月29日、同年6月4日，先後拘提乙○○、己○○、庚○○到案，並扣得如附表編號2至10所示之物，及循線
    在倪長永上開租賃小客車左後座車門旁置物空間內，扣得如
    附表編號1所示之物，因而查獲上情。
二、案經丁○○訴由臺中市政府警察局第四分局報告臺灣臺中地方
    檢察署檢察官偵查起訴。
    理  由
一、認定犯罪事實所憑之證據及理由
    訊據上訴人即被告庚○○（下稱被告庚○○）、上訴人即被告己○○（下稱被告己○○）及上訴人即被告乙○○（下稱被告乙○○）
    固均不否認有於上開時、地，以上開方式取得告訴人丁○○及
    被害人丙○○、戊○○之財物，惟均矢口否認有何結夥三人以上
    攜帶兇器強盜之犯行，被告庚○○、乙○○均辯稱：所為只是犯
    搶奪罪，不構成強盜罪云云，被告庚○○另辯稱：被害人戊○○
    之黑色後背包內沒有現金。被告己○○則辯稱：其只承認傷害
    罪，不知道被告庚○○、乙○○要強盜或搶奪財物云云。被告庚○○之辯護人辯護稱：被告庚○○對原審判決所認定之客觀事實
    不爭執，但原審依攜帶兇器論科被告強盜犯行，所持理由是
    因為被告與同案被告持辣椒水噴向被害人造成被害人眼睛灼
    熱疼痛情況，認定辣椒水為兇器，然辣椒水只是暫時性讓對
    方身體不適，不會對於生命、身體構成威脅，查詢其他實務
    見解未將辣椒水視為兇器，原審論科攜帶兇器顯有不當，被
    告以辣椒水噴向被害人後拿取現金是否該當結夥強盜或是搶
    奪有疑義，當時發生情況，被告等人持辣椒水噴向被害人後
    ，戊○○將桌上現金抱在懷中，被告3人沒有對其施以強暴強
    迫，而是趁丁○○、丙○○往內側躲避才將桌上丁○○、丙○○的現
    金取走，當時該2人不在會議桌，這種情形與強盜罪構成要
    件不符，被告庚○○所為應該是屬於搶奪罪，被告庚○○有誠意
    有與被害人和解，僅是因為另案執行中，無法賠償被害人，
    請鈞院審酌其自始坦承犯行，就本案是初犯，知所悔悟，量
    刑從輕給予自新機會等語。被告己○○之辯護人辯護稱：被告
    己○○到案發現場不知道庚○○所欲行是何事，被告己○○僅是助
    勢處理債務，不知道庚○○是要搶奪或是強盜，所以這部分是
    不可歸責己○○，至多成立傷害罪。縱令有共犯事實存在，攜
    帶的辣椒水是否可以成為兇器我們質疑，如果攜帶的是與辣
    椒水性質相似的洋蔥，洋蔥是否可以構成兇器，辣椒水的濃
    度是否可以致使人不能抗拒，也沒有鑑定過，戊○○在被噴辣
    椒水之後還可以護住其財物，辣椒水是否使人達到致使不能
    抗拒，是令人質疑，頂多是不及抗拒，但是不及抗拒不能使
    被告構成強盜罪，引起不及抗拒之原因僅是量刑的事由等語
    。被告乙○○之辯護人辯護稱：被告乙○○自警詢以來均坦承本
    案之客觀事實，僅爭執是否符合強盜的法律認定，本案關鍵
    在於是否已達到至使不能抗拒程度，依監視器現場畫面，當
    被告等噴完辣椒水、掃完桌上財物離開後，告訴人及被害人
    等馬上可以站起來去清洗，並沒有在地上打滾、喪失抗拒能
    力的情況，本案之辣椒水應不屬於兇器，不應該當加重強盜
    等語。經查：
  ㈠被告庚○○於110年5月27日，透過如附表編號2所示行動電話中
    之通訊軟體TELEGRAM，以暱稱「趙子龍」佯為虛擬貨幣賣家
    與告訴人丁○○聯絡並談妥上開泰達幣之交易事宜，並約定見
    面進行交易。被告庚○○先委託證人陳奐諺於110年5月28日12
    時許出面承租上開「天綠共享空間」會議室，並於同日12時
    40分至該會議室內確認桌上置有點鈔機，迨於110年5月28日
    16時許，被告庚○○即搭電梯下樓，帶同依約在該大樓一樓等
    候之告訴人丁○○、被害人戊○○、丙○○一同上樓進入該會議室
    內，以上開點鈔機先清點告訴人及被害人等各自備妥之上開
    現金，被告庚○○即藉詞下樓交付各1瓶辣椒水噴霧劑給被告
    己○○、乙○○，其3人即一同上樓進入前揭會議室內，嗣於同
    日16時38分許，被告己○○持預藏之辣椒水噴灑被害人戊○○，
    被告庚○○亦取出自備之辣椒水朝告訴人丁○○噴灑，被告乙○○
    則持辣椒水噴向被害人丙○○，告訴人及被害人等頓時感覺眼
    睛極度刺痛難以睜開且視線模糊及臉部、脖子、手臂等處皮
    膚灼熱疼痛、紅腫，告訴人丁○○、被害人丙○○均往會議室內
    側躲避，被害人戊○○強忍不適以雙手奮力將桌上裝有其146
    萬5400元現金之紙袋緊抱懷中，被告庚○○立即強取桌上告訴
    人丁○○所有現金134萬3700元及被害人丙○○所有現金43萬元
    ，合計177萬3700元，均裝入被告庚○○自備之黑色手提袋內
    ，及強取被害人戊○○所有置於桌上之iPhone SE行動電話1支
    (含網卡1張)及置於身旁之GIVENCHY黑色後背包1個，得手後
    ，被告庚○○、己○○、乙○○即迅速搭乘電梯下樓，共同搭乘證
    人倪長永所駕駛之前開租賃小客車逃離現場等事實，業據被
    告庚○○、己○○、乙○○於警詢、偵訊及審理時坦認在卷(偵185
    21卷一第22至24頁、第36至40頁、第44頁、第46頁、偵1852
    1卷二第200至209頁、偵18278卷第579至581頁；偵18278卷
    第50至54頁、第58至59頁、第459至465頁、偵18278卷第559
    至565頁；偵18278卷第66至70頁、第78頁、第100頁、第449
    至455頁、偵18278卷第567至571頁；原審卷二第330頁；本
    院卷第425、426頁），核與證人即告訴人丁○○、被害人丙○○
    、戊○○於警詢、偵查中及原審審理時證述情節大致相符（偵
    18278卷第143至145頁、第153至157頁、第497至503頁、原
    審卷二第202至217頁；偵18278卷第213至215頁、第513至51
    8頁、原審卷二第186至200頁；偵18278卷第219至221頁、第
    525至530頁、原審卷二第280至306頁），並經證人陳奐諺、
    莊騏緯、杜承哲、證人即上開會議室場主朱峻葦、證人即戊○○友人謝宏芃於警詢（偵18278卷第107至111頁、第129至13
    1頁、第134至135頁；偵18278卷第259至261頁；偵18278卷
    第243至245頁；偵18278卷第265至267頁；偵18278卷第275
    至276頁）及證人徐崑稜、倪長永於警詢、偵查中（偵18521
    卷一第341至343頁、偵18278卷第539至542頁；偵18278卷第
    227至229頁、第233至235頁、第549至552頁）證述在卷，復
    有上開「天綠共享空間」櫃枱前及會議室內監視器錄影畫面
    截圖（偵18278卷第81至89頁、第333至345頁）、如附表編
    號6至10所示之扣案物照片（偵18278卷第91至92頁）、被告
    乙○○、己○○間之LINE對話紀錄翻拍照片（偵18278卷第101頁
    ）、證人陳奐諺與暱稱「郭靜」(即被告庚○○)之微信對話紀
    錄翻拍照片（偵18278卷第119至128頁）、告訴人丁○○與暱
    稱「趙子龍」(即被告庚○○)間之TELEGRAM對話紀錄截圖（偵
    18278卷第165至211頁）、車牌號碼000-0000號營業小客車
    之車輛詳細資料報表（偵18278卷第231頁）、證人即司機倪
    長永行車路線地圖及被告3人監視器影像指認截圖（偵18278
    卷第237至241頁）、臺中市政府警察局第四分局搜索扣押筆
    錄、扣押物品目錄表、扣押物品收據【受搜索人：被告己○○
    、乙○○】（偵18278卷第281至289頁、第309至315頁）、被
    告己○○手機FACETIME之通話紀錄翻拍照片（偵18278卷第291
    至295頁）、附表編號3至4所示之扣案物照片（偵18278卷第
    297至299頁）、通聯調閱查詢單（偵18278卷第327至331頁
    ）、案發大樓之監視器畫面截圖（偵18278卷第347至357頁
    ）、「天綠共享空間」監視器錄影光碟1片(置於偵18278卷
    第607頁證物袋內）、臺中市政府警察局第四分局扣押筆錄
    、扣押物品目錄表、扣押物品收據【受搜索人：被告庚○○】
    （偵18521卷二第15至21頁、第23至29頁）、如附表編號1至
    2所示之扣案物照片（偵18521卷二第79至82頁）、路口監視
    器畫面截圖（偵18521卷二第223至235頁、第241至255頁、
    第261頁）、臺中市政府警察局110年7月7日中市警鑑字第11
    00049508號鑑定書（偵18521卷二第299至302頁）、臺中市
    政府警察局第四分局刑案現場勘查報告(含刑案現場照片)（
    偵18521卷二第303至326頁）、臺灣臺中地方檢察署扣押物
    品清單（偵18521卷二第375至377頁）、如附表所示之扣案
    物照片（偵18521卷二第387至393頁）、原審勘驗筆錄（原
    審卷一第319至323頁）在卷可稽，並有如附表編號1、2、5
    、7、10所示之物扣案可證，此部分事實堪以認定。至於證
    人即被告庚○○於本院審理時雖證稱：其以微信和被告己○○聯
    絡，跟他說當天下午有一個債務要處理，看他可不可以過來
    幫忙，沒有詳細跟他講要怎麼處理。我好像有跟他說要買辣
    椒水防身。我自己先到場，己○○和乙○○後來一起搭車過來，
    我上車跟他們說有債務糾紛，沒有具體講到是什麼樣的債務
    糾紛，但是有提到他們會帶錢過來處理，很像有提到以虛擬
    貨幣交易的方式去騙他們的錢過來，沒有提到說如果騙不成
    的話就直接強搶等語（見本院卷第341至346頁）；證人即被
    告乙○○於本院審理時雖證稱：案發當天上午己○○有用LINE跟
    我聯絡，要我去幫忙處理債務的糾紛，我們出門之後在路上
    我才知道要去找庚○○，我們到那邊之後，庚○○上車是跟己○○
    講的，我也沒有在聽，我坐在最旁邊，他們的對話就是處理
    他們那個帳務的事情，沒有說要怎麼處理，因為我是己○○約
    去的，所以我是跟己○○走，我的辣椒水是己○○在車上拿給我
    的，就是上去看談得怎樣，庚○○怎麼做就跟著怎麼做，沒有
    提到要談判的對方會帶錢過來等語（見本院卷第347至352頁
    ）。惟被告庚○○於警詢中陳稱：當天5月28日下午2點多，我
    坐他們的車，他們要去買帽子的路上，我和他們說等下如果
    有發生口角，就用辣椒水喷他們，然後拿走他們身上的財物
    。我當天在車上和他們講完上述的事，他們就覺得要去購買
    帽子偽裝一下。我5月28日下午2點多才知道對方大約會帶15
    0至200萬元前來，我知道對 方會帶多少錢來後，就馬上和
    己○○及乙○○說對方大概會帶150至200萬元之間的錢前來。剛
    開始我們是打算做一張假的匯水單，騙他們將錢交給我，後
    來在現場時候己○○就先動手拿辣椒水噴他們了，我就順勢將
    桌上的錢拿走並對胖子噴辣椒水。5月28日下午我在車上有
    提2個方案，1個方案就是拿假匯水單騙他們的錢，第2個方
    案就是詐騙失敗就看我的動作拿辣椒水噴對方。當天我只和
    己○○討論（我和己○○以facetime講的），我和己○○說，事成
    1人分他們10萬，在案發後逃逸去烏日的路上，我拿20萬給
    己○○，己○○在車上有問我說可不可以給他多一點，我說沒辦
    法，後來他們就下車了等語（見偵18521卷一第36至37頁）
    ；被告乙○○在警詢中陳稱：當我們3人都還在車上未下車前
    ，我在拿到己○○給的辣椒水之時，庚○○即當我們的面，指示
    稱到時候看他的動作來向對方噴辣椒水。庚○○向我們指示見
    機行事，一人負責對付一人，他還向己○○下達指示必要時，
    殿後護衛他離開等語（見偵18278卷第78頁）。經核證人即
    被告庚○○、乙○○於本院審理時所為上開證述，均與其2人警
    詢中之陳述不符，足認其2人於本院審理時所為證述顯係附
    和被告己○○於本院審理時所為之辯解，非可採信，自無從據
    為有利被告己○○之認定。  
　㈡按刑法上所謂「兇器」，其種類並無限制，凡客觀上足以對
    人之生命、身體、安全構成威脅，具有危險性之兇器均屬之
    ，攜帶兇器強盜祇須行為時攜帶此種具有危險性之兇器為已
    足，並不以攜帶之初有行兇之意圖為必要（最高法院111年
    度台上字第273號判決意旨參照）。經查，被告3人犯案時各
    持辣椒水噴霧劑噴灑攻擊告訴人及被害人等，造成告訴人及
    被害人等眼睛極度刺痛難以睜開且視線模糊，及有臉部、脖
    子、手臂等處皮膚灼熱疼痛、紅腫等身體不適狀況，此據證
    人即告訴人丁○○、被害人丙○○、戊○○於偵訊時證述明確(偵1
    8278卷第500至501頁、第516至517頁、第528頁)。證人丁○○
    於原審審理時復結證稱：被告庚○○噴到我的頭部到手臂的範
    圍，過程有噴到眼睛跟脖子，除了紅腫之外，一直有刺痛感
    、灼熱感，跟燙傷很像，是一直持續不舒服，最一開始噴到
    是完全張不開眼睛等語（原審卷二第204至205頁)；證人丙○○於原審審理時結證稱：當時被噴辣椒水很痛苦，很像是有
    油性的東西跑到眼睛裡面，感覺霧霧的，被噴到的地方不管
    是眼睛還是任何皮膚、頭皮，都很像被燒燙到的感覺，而且
    是持續性的，當時我很痛苦，眼睛張不開，視線是完全模糊
    的，我被噴到眼睛、手臂、肩膀、脖子，後面一直被噴眼睛
    等語（原審卷二第189至190頁、第192頁、第197頁）；證人
    戊○○於原審審理時結證稱：被噴辣椒水以後身體很不舒服，
    眼睛睜開會痛，視線模糊，流眼淚，臉上很燙很熱疼痛，很
    不舒服等語（原審卷二第283至285頁、第294至295頁、第30
    2至303頁），足見辣椒水噴灑在人的眼睛、臉部及身體各處
    皮膚，立即產生灼熱刺痛及紅腫，依一般社會觀念與經驗，
    本案被告3人所分持之辣椒水噴霧器客觀上顯足以對人之身
    體、安全構成威脅，而具有危險性，自屬兇器無誤。被告庚○○、己○○、乙○○之辯護人主張本案之辣椒水應不屬於兇器云
    云，不足採憑。
  ㈢次按搶奪與強盜雖同具不法得財之意思，然搶奪僅係乘人不
    備公然掠取，若施用強暴、脅迫或他法使被害人身體上或精
    神上處於不能抗拒之狀態，而取其財物或令其交付者，則為
    強盜。又強盜罪之強暴、脅迫，祇須抑壓被害人之抗拒，或
    使被害人身體上、精神上，處於不能抗拒之狀態為已足，其
    暴力縱未與被害人身體接觸，仍不能不謂有強暴、脅迫行為
    。又所謂「至使不能抗拒」，指其強制行為，就當時之具體
    事實予以客觀之判斷，足使被害人身體上或精神上達於不能
    或顯難抗拒之程度，不以被害人之主觀意思為準。所謂就當
    時之具體事實予以客觀之判斷，應以通常人之心理狀態為標
    準，綜合考量被害人（如年齡、性別、體能等）、行為人（
    如行為人體魄、人數、穿著與儀態、有無使用兇器、使用兇
    器種類等）以及行為情況（如犯行之時間、場所等）等各種
    具體事實之情況，倘行為人所施之強制行為依一般人在同一
    情況下，其意思自由因此受到壓抑，即應論以強盜罪。至於
    被害人實際上有無抗拒行為，與本罪成立不生影響（最高法
    院107年度台上字第586號、105年度台上字第2714號判決意
    旨參照）。查案發時被告3人於上開會議室內分持辣椒水噴
    霧劑，對告訴人及被害人等施以噴灑辣椒水之強暴手段，使
    告訴人及被害人等眼睛及皮膚刺痛、視線模糊，衡諸一般人
    如同樣身處此等情境，實已無從抗拒，僅能任憑被告3人推
    由被告庚○○出手強取現金、背包等財物，復參以被告己○○於
    警詢供稱：我有看到是被告庚○○徒手拿取桌上現金，因為我
    們有噴辣椒水關係，對方3人並沒有以肢體或持其他物品反
    抗，只有站起來閃避而已，對方有人要我們不要再噴了等語
    （偵18278卷第53頁）；被告乙○○亦於警詢供承：我知道辣
    椒水是要朝被害人噴灑使用，因為噴灑之後會失去反抗能力
    等語（偵18278卷第69頁），是被告3人前揭噴辣椒水之強暴
    手段，確足以壓制告訴人及被害人等之意思自由，達到客觀
    上至使不能抗拒之程度無疑。被告3人及其等辯護人前開所
    辯被告等所為僅構成搶奪云云，均無從採憑。
　㈣被告庚○○雖辯稱：其取走被害人戊○○前開黑色後背包及行動
    電話時，該後背包裡並無被害人戊○○所稱有10萬或11萬元之
    現金云云（見偵18521卷一第22頁、偵18278卷第580頁、原
    審卷第172頁）。惟查，證人戊○○於偵訊及原審審理時結證
    稱：我遭搶的後背包裡面有放大約10萬元的現金，至少有10
    萬元在裡面等語（偵18278卷第528頁；原審卷二第301頁、
    第306頁），核與共犯乙○○於警詢供稱：在離開時，我與庚○○、己○○一起搭上UBER車輛，庚○○在車上時，有拿一捆鈔票
    給己○○，庚○○向己○○稱他先把另一袋拿走，等之後再分配；
    當我們3人還同車時，庚○○便從搶得之背包中取出1捆10萬元
    ，交給己○○且稱這筆錢先拿去等語(偵18278卷第70頁、第78
    頁）相符，且被害人戊○○與被告3人素不相識，案發當日即
    行報案，要無誇大損失之必要，從而，本院認證人戊○○指證
    伊遭取走之後背包內裝有現金至少10萬元等語，應為真實，
    並依最有利被告3人之原則，認定為10萬元。
  ㈤綜上所述，被告3人前揭所辯及其等辯護人所為之辯護，均無
    足採。本案事證明確，被告3人上開加重強盜犯行均堪認定
    ，應予依法論科。
二、論罪科刑之理由
  ㈠被告庚○○、己○○、乙○○在上開天綠共享空間會議室內實施強
    盜犯行，人數已達三人以上，屬結夥三人以上為之，並無疑
    義。被告3人所持用以噴灑攻擊告訴人及被害人等之辣椒水
    噴霧劑，致告訴人及被害人等眼睛、臉部及身體皮膚灼熱刺
    痛及紅腫，客觀上足以對人之身體、安全構成威脅，屬具有
    危險性之兇器，業如前述，且就案發當時之具體事實予以客
    觀判斷，應足認被告3人上述行為已可壓制告訴人及被害人
    等之意思自由，至不能抗拒之程度。核被告庚○○、己○○、乙○○所為，均係犯刑法第330條第1項、第321條第1項第3款、
    第4款之結夥三人以上攜帶兇器強盜罪。
  ㈡被告3人間就上開加重強盜犯行，有犯意聯絡及行為分擔，均
    為共同正犯。
  ㈢被告3人係以一加重強盜行為，同時強盜告訴人及被害人等共
    3人之財物，為想像競合犯，均應依刑法第55條前段規定，
    從一重處斷。
  ㈣被告己○○曾於109年間，因施用第二級毒品案件，經原審法院
    判處有期徒刑5月確定，於109年4月16日易科罰金執行完畢
    ；被告乙○○曾於105年間，因施用第二級毒品案件，經原審
    法院判處有期徒刑5月確定，於106年1月12日易科罰金執行
    完畢，有被告己○○、乙○○之臺灣高等法院被告前案紀錄表在
    卷可憑，是被告己○○、乙○○均於受有期徒刑執行完畢後，5
    年內故意再犯本案有期徒刑以上之罪，均為累犯，並審酌被
    告己○○、乙○○於前案犯罪經執行完畢後，理應產生警惕作用
    ，不再觸犯有期徒刑以上之罪，詎竟共同為本案犯行，堪認
    被告己○○、乙○○對於刑罰之反應力稍嫌薄弱，並無因累犯加
    重本刑致生其所受刑罰超過其所應負擔罪責之情形，參酌司
    法院大法官釋字第775號解釋意旨，仍均應依刑法第47條第1
    項之規定各加重其刑。
  ㈤上訴駁回之理由
　　原審認被3人之犯行事證明確，適用刑事訴訟法第299條第1
    項前段、刑法第28條、第330條第1項、第321條第1項第3款
    、第4款、第55條前段、第47條第1項、第38條第2項前段、
    第38條之1第1項前段、第3項等規定，並審酌被告3人正值青
    壯，不思以正當途徑獲取財物，竟萌生歹意，由被告庚○○先
    佯為虛擬貨幣賣家誘騙告訴人及被害人等攜帶大額現金現身
    面交，被告3人並分持辣椒水噴霧劑噴灑告訴人及被害人等
    ，共同強盜告訴人及被害人等前開財物，致告訴人及被害人
    等身心受創及無端蒙受財產損失，復考量被告庚○○為策劃本
    案犯罪之主謀者，且其前已因強盜案件，經原審法院以109
    年度訴字第1662號判決判處有期徒刑6年10月在案，有被告
    庚○○之臺灣高等法院被告前案紀錄表在卷可參，竟仍從事同
    類犯罪而食髓知味，夥同被告己○○、乙○○配合犯案，惡性非
    輕，兼衡被告3人各自於本案之參與程度，被告3人均坦認本
    案之客觀事實，惟否認構成強盜罪，且迄今尚未與告訴人及
    被害人等達成和解並賠償損失之犯後態度，及其等犯罪之動
    機、目的、手段、所生危害及其等自述之學歷、家庭生活及
    經濟狀況（原審卷二第330至331頁）等一切情狀，對被告庚○○量處有期徒刑9年；對被告己○○量處有期徒刑8年；對被告
    乙○○量處有期徒刑7年10月，經核其認事用法均無違誤，量
    刑亦屬妥適，並無過重或失輕之情事，被告3人上訴意旨仍
    執陳詞否認犯罪，並就原審業已詳
    為審酌判斷之事項再予爭執，其等上訴均無理由，應予駁回
    。 　
三、沒收部分
  ㈠扣案如附表編號1所示之辣椒水噴霧劑係被告庚○○所有，供犯
    本案所使用，扣案如附表編號2所示之行動電話係被告庚○○
    所有，供本案犯罪聯絡共犯所用；扣案如附表編號5、7所示
    之行動電話，分別係被告己○○、乙○○所有，供本案犯罪聯絡
    共犯所用，此據被告3人陳明在卷（見原審卷二第322至323
    頁），均為其等所有供本案加重強盜犯罪所用之物，應依刑
    法第38條第2項前段規定，於其等所犯罪刑項下分別宣告沒
    收之。至於被告己○○、乙○○各自所持以犯案之辣椒水2瓶，
    乃日常容易取得之用品，價值不高，既均未扣案，復非屬違
    禁物，衡酌該等物品之沒收，實欠缺刑法上之重要性，爰不
    予宣告沒收、追徵。
  ㈡按犯罪所得，屬於犯罪行為人者，沒收之。前二項之沒收，
    於全部或一部不能沒收或不宜執行沒收時，追徵其價額。刑
    法第38條之1第1項前段、第3項定有明文。又按宣告刑法第3
    8條、第38條之1規定之沒收或追徵，有過苛之虞、欠缺刑法
    上之重要性、犯罪所得價值低微，或為維持受宣告人生活條
    件之必要者，得不宣告或酌減之，為刑法第38條之2第2項所
    明定。另按共同正犯犯罪所得之沒收、追徵，應就各人所分
    得之數為之。所謂各人「所分得」之數，係指各人「對犯罪
    所得有事實上之處分權限」而言。因此，若共同正犯各成員
    內部間，對於犯罪所得分配明確時，應依各人實際所得予以
    宣告沒收（最高法院108年台上字第1037號判決意旨參照）
    。查被告3人共同強盜告訴人丁○○所有現金134萬3700元、被
    害人丙○○所有現金43萬元及被害人戊○○所有iPhone SE行動
    電話1支(含網卡1張)、GIVENCHY黑色後背包1個及其內現金1
    0萬元等財物，被告己○○、乙○○事後實際分得各4萬元，其餘
    均由被告庚○○取得等情，業據被告己○○、乙○○於警詢、偵訊
    及原審審理時供明在卷（偵18278卷第54頁、第59頁、第70
    頁、第78頁、第453頁、第463頁、第563頁、第569頁、聲羈
    314卷第19頁、第35頁、原審卷二第330頁），是以①被告庚○○之犯罪所得應為現金179萬3700元(計算式：134萬3700元＋4
    3萬元＋10萬元－8萬元＝179萬3700元)、iPhone SE行動電話1
    支（含網卡1張）及GIVENCHY黑色後背包1個，均未扣案，應
    依刑法第38條之1第1項前段、第3項規定諭知沒收，於全部
    或一部不能沒收或不宜執行沒收時，追徵其價額；②被告己○○之犯罪所得為現金4萬元，均未扣案，應依刑法第38條之1
    第1項前段、第3項規定諭知沒收，於全部或一部不能沒收或
    不宜執行沒收時，追徵其價額；③被告乙○○之犯罪所得為現
    金4萬元，其中3萬元現金業經查扣在案(如附表編號10所示)
    ，應依刑法第38條之1第1項前段規定諭知沒收；其餘1萬元
    則未扣案，仍應依刑法第38條之1第1項前段、第3項規定諭
    知沒收，於全部或一部不能沒收或不宜執行沒收時，追徵其
    價額。
  ㈢至於扣案如附表編號3、4、6、8、9所示之物，均與本案犯罪
    無關或無直接關連，爰不予宣告沒收，公訴意旨聲請併予宣
    告沒收，容有未洽，附此敘明。 　
據上論結，應依刑事訴訟法第368條，判決如主文。
本案經檢察官謝怡如提起公訴，檢察官甲○○到庭執行職務。
中　　華　　民　　國　　111 　年　　10　　月　　4 　　日
            刑事第十一庭　  審判長法　官　張意聰
                                  法　官　周瑞芬
                                  法　官　陳慧珊
以上正本證明與原本無異。
如不服本判決應於收受送達後二十日內向本院提出上訴書狀，其
未敘述上訴理由者，並得於提起上訴後二十日內向本院補提理由
書（均須按他造當事人之人數附繕本）「切勿逕送上級法院」。
因疫情而遲誤不變期間，得向法院聲請回復原狀。

                                  書記官  李淑芬 
中　　華　　民　　國　　111 　年　　10　　月　　4 　　日
【附錄本案論罪科刑法條】
刑法第330條第1項：
犯強盜罪而有第321條第1項各款情形之一者，處7年以上有期徒
刑。
刑法第321條第1項第3款第4款：
犯前條第一項、第二項之罪而有下列情形之一者，處6月以上5年
以下有期徒刑，得併科50萬元以下罰金：
攜帶兇器而犯之。
結夥三人以上而犯之。
附表
編號 扣案物品名稱與數量           備註 1 辣椒水噴霧劑1瓶 被告庚○○所有供本案犯罪所用之物 2 iPhone6S行動電話1支(含網卡1張) 被告庚○○所有供本案犯罪聯絡共犯所用之物   3  黑色短袖上衣1件 (印有TOMMY廠牌標示)    被告己○○作案時穿著之衣物，與本案犯罪無直接關連   4 黑色短褲1件 被告己○○作案時穿著之衣物，與本案犯罪無直接關連   5 iPhone7Plus行動電話1支(含SIM卡1張) 被告己○○所有供本案犯罪聯絡共犯所用之物                6 球鞋1雙 被告乙○○作案時穿著之球鞋，與本案犯罪無直接關連        7 金色三星行動電話1支 (含SIM卡1張) 被告乙○○所有供本案犯罪聯絡共犯所用之物                8 寶藍色三星行動電話1支(含SIM卡1張) 被告乙○○所有與本案犯罪無關之物 9 紅色HTC行動電話1支 被告乙○○所有與本案犯罪無關之物 10 現金新臺幣3萬元 被告乙○○花用所餘之犯罪所得